【裁判字號】    92,交易,33
【裁判日期】    920630
【裁判案由】    過失傷害
【裁判全文】
臺灣嘉義地方法院刑事判決                          九十二年度交易字第三三號
    公  訴  人  臺灣嘉義地方法院檢察署檢察官
    被      告  丙○○
右列被告因過失傷害案件，經檢察官提起公訴（九十二年度調偵字第二六號），本院
判決如左：
    主  文
丙○○因過失傷害人致重傷，處有期徒刑捌月。
    事  實
一、丙○○有用藥酒醉駕駛之前科，應注意飲酒後其吐氣所含酒精成分超過每公升零
    點二五毫克以上者，不得駕車，仍於民國九十一年七月八日八時三十分許，酒後
    騎乘車號ＫＶ七—七三九號重型機車，沿嘉義縣中埔鄉○○村○○路由南往北方
    向行駛，途經嘉義縣中埔鄉和美村三義紙廠前，應注意欲超越同一車道之前車時
    ，須先按鳴喇叭二單響或變換燈光一次，前行車減速靠邊或以手勢或亮右方向燈
    表示允讓後，後行車始得超越，超越時應顯示左方向燈並於前車左側保持半公尺
    以上之間隔超過，並注意在同一車道行駛時，後車與前車應保持隨時可以煞停之
    距離，駕駛人應注意車前狀況，隨時採取必要之安全措施，且注意在郊外道路行
    車時速不得超過六十公里，而依當時亦無不能注意之情事，竟疏未注意，貿然以
    時速七十五公里超速行駛強行超越在前方由乙○○騎乘之車號ＬＹＮ—五０六號
    機車，遂自後擦撞乙○○機車左側，致乙○○人車倒地，乙○○受有頭部外傷合
    併蜘蛛膜下腔出血之傷害，並因而引發水腦症，經腦水引流手術，須用四腳杖支
    撐行走，無法改善，達毀敗一肢以上之機能之重傷。丙○○於車禍肇事後犯罪未
    被發覺前，向至現場處理尚不知肇事者為何人之有偵查犯罪職權之警員自承其為
    肇事者首而自首，嗣並接受裁判，又經警員對丙○○為酒精成分測試，測得其吐
    氣所含酒精成分達每公升零點二八毫克。
二、案經被害人乙○○訴請臺灣嘉義地方法院檢察署檢察官偵查起訴。
    理  由
一、訊據被告丙○○對其於右揭時、地酒後騎乘機車擦撞告訴人乙○○騎乘機車肇事
    ，致告訴人受有重傷之事實坦承不諱，核與告訴人之代理人及告訴人之子甲○○
    於警訊、偵查及本院審理時指述之情節相符，復有道路交通事故調查報告表、照
    片及酒測單在卷可資佐證。而告訴人因本件車禍受有頭部外傷合併蜘蛛膜下腔出
    血之傷害，並因而引發水腦症，經腦水引流手術，須用四腳杖支撐行走，無法改
    善，達毀敗一肢以上之機能之重傷，有行政院國軍退除役官兵輔導委員會嘉義榮
    民醫院及財團法人長庚紀念醫院嘉義分院分別出具之診斷證明書、財團法人長庚
    紀念醫院嘉義分院九十二年六月五日（九二）長庚院嘉字第三五六號函附卷足憑
    。
二、按駕駛人有飲酒後其吐氣所含酒精成份超過每公升零點二五毫克以上之情形，不
    得駕車；又欲超越同一車道之前車時，須先按鳴喇叭二單響或變換燈光一次，前
    行車減速靠邊或以手勢或亮右方向燈表示允讓後，後行車始得超越，超越時應顯
    示左方向燈並餘錢車左側保持半公尺以上之間隔超過；又在同一車道行駛時，後
    車與前車應保持隨時可以煞停之距離，駕駛人應注意車前狀況並隨時採取必要之
    安全措施，又在郊外道路行車時速不得超過六十公里，道路交通安全規則第一百
    十四條第二款、第一百零一條第三款、第五款、第九十四條第一項、第三項及第
    九十三條第一項第一款分別定有明文，被告係領有駕駛執照之合格駕駛員，對於
    該等規定即應遵守，而肇事當時為日間晴天，路面乾燥無缺陷，無道路障礙物，
    視距良好，此有道路交通事故調查報告表附卷可按，足見被告當時並無不能注意
    之情事，其竟應注意能注意而不注意肇致本件事故，自應負過失責任甚明，且本
    件經送臺灣嘉雲區車輛行車事故鑑定委員會鑑定結果，亦認「被告服用酒類超過
    法定標準值駕駛重機車，超車、超速行駛，由後擦撞前車，為肇事原因。告訴人
    無肇事因素。」，有該委員會九十二年三月二十七日嘉鑑字第九二０二五０號函
    附之鑑定意見書在卷可參。又告訴人因本件車禍受有重傷，與被告之過失行為間
    並有相當之因果關係。從而，事證明確，被告犯行堪予認定。
三、核被告所為係犯刑法第二百八十四條第一項後段之過失致重傷罪。公訴意旨漏未
    斟酌告訴人因引發水腦症，經腦水引流手術，須用四腳杖支撐行走，無法改善，
    達毀敗一肢以上之機能之重傷之情，而認被告係犯同法第二百八十四條第一項前
    段之過失傷害罪嫌，容有未洽，惟其基本事實同一，本院自應予以審理，並變更
    起訴法條。又被告飲酒後其吐氣所含酒精成份超過每公升零點二五毫克以上，係
    屬酒醉駕車，並因而致人受傷，依法應負刑事責任，應依道路交通管理處罰條例
    第八十六條第一項之規定，加重其刑。被告於肇事後犯罪未被發覺前，向至現場
    處理尚不知肇事者為何人之有偵查犯罪職權之警員自承其為肇事者而自首，有嘉
    義縣警察局中埔分局頂六派出所警員余國棟所立之附件在卷可按，被告嗣並接受
    裁判，應依刑法第六十二條前段規定減輕其刑。爰審酌被告前有用藥酒醉駕駛前
    科（臺灣高等法院被告全國前案紀錄表可稽），被本件車禍應負完全之過失責任
    ，告訴人之傷情嚴重，被告犯罪後迄未與告訴人達成和解及其犯後坦承犯行態度
    尚稱良好等一切情狀，量處被告如主文所示之刑。
據上論斷，應依刑事訴訟法第二百九十九條第一項前段、第三百條，刑法第二百八十
四條第一項後段、第六十二條前段，道路交通管理處罰條例第八十六條第一項，罰金
罰鍰提高標準條例第一條前段，判決如主文。
本案經檢察官陳鈴香到庭執行職務
中      華      民      國      九十二    年      六    月      三十    日
                                  臺灣嘉義地方法院交通法庭
                                        法  官  劉  瓊  雯
右正本證明與原本無異。
如不服本判決，應於判決送達後十日內向本院提出上訴狀( 應附繕本 )。告訴人或被
害人如對於本判決不服者，應具備理由請求檢察官上訴，其上訴期間之計算係以檢察
官收受判決正本之日期為準。
中      華      民      國      九十二    年      六    月      三十    日
                                        書記官  陳  冠  學
附錄本案論罪科法條：
刑法第二百八十四條第一項
因過失傷害人者，處六月以下有期徒刑、拘役或五百元以下罰金。致重傷者，處一年
以下有期徒刑、拘役或五百元以下罰金。


司法院資訊處製作；財團法人民間司法改革基金會備份。
